臺灣臺南地方法院民事判決
111年度訴字第760號

原      告  劉勝湖  
訴訟代理人  郭群裕律師
被      告  劉勝雄  

特別代理人  劉勁寬  
上列當事人間請求分割共有物事件，經本院於民國111年9月22日
言詞辯論終結，本院判決如下：
    主    　文
兩造共有坐落臺南市○○區○○段000地號土地，分割如附圖（即臺
南市佳里地政事務所複丈日期民國111年8月19日土地複丈成果圖
）及附表二所示。
訴訟費用由兩造按附表一「訴訟費用負擔比例」欄所示比例負擔
。
    事實及理由
一、原告主張：坐落臺南市○○區○○段000地號土地（下稱系爭土
    地）為兩造共有，應有部分比例各如附表一所示。系爭土地
    並無因物之使用目的不能分割或契約定有不分割期限之情形
    ，亦無分管協議。兩造無法協議決定分割方法，為使兩造日
    後就系爭土地之經濟利用順利，爰依民法第823條第1項規定
    ，請求分割。並按附圖即臺南市佳里地政事務所複丈日期民
    國111年8月19日土地複丈成果圖及附表二所示方案分割系爭
    土地等語。並聲明：請准予分割系爭土地，分割方法如原告
    所提之附圖、附表二所示。
二、被告則以：附圖編號C為伊所有之貨櫃屋，故希望將附圖編
    號B所示部分分歸伊所有。並聲明：同意原告請求。
三、得心證之理由：
  ㈠各共有人，除法令另有規定外，得隨時請求分割共有物，但
    因物之使用目的不能分割或契約訂有不分割之期限者，不在
    此限，民法第823條第1項定有明文。查兩造為系爭土地之共
    有人，業經原告提出系爭土地謄本在卷可查，並無因物之使
    用目的不能分割之情事，亦查無兩造有以契約訂立不分割之
    期限，且兩造復未能達成協議分割之共識，依前揭規定，原
    告請求裁判分割，為有理由。
  ㈡共有物之分割，依共有人協議之方法行之。分割之方法不能
    協議決定，或於協議決定後因消滅時效完成經共有人拒絕履
    行者，法院得因任何共有人之請求，命為下列之分配：一、
    以原物分配於各共有人。但各共有人均受原物之分配顯有困
    難者，得將原物分配於部分共有人。二、原物分配顯有困難
    時，得變賣共有物，以價金分配於各共有人；或以原物之一
    部分分配於各共有人，他部分變賣，以價金分配於各共有人
    ，民法第824條第1至2項定有明文。又按法院定共有物分割
    之方法，固可由法院自由裁量，惟應斟酌各共有人之意願、
    利害關係、共有物之性質、分割後之經濟效用及公共利益等
    為公平決定。經查，系爭土地呈梯形，單面臨路，其上有被
    告所有欲保存之貨櫃屋（附圖編號C），其餘均為空地，原
    告所提如附圖及附表二所示之分割方案，分割後之土地均可
    臨路進出，而為被告所同意，並可保留被告之貨櫃屋。是本
    院綜合斟酌兩造使用系爭土地之現況及位置、兩造應有部分
    比例所占之面積與其等各自之意願、系爭土地面臨道路情況
    、分得部分尚稱方正完整，並兼顧各共有人分得部分之通行
    便利、經濟效用及公共利益等因素，認原告所主張如附圖及
    附表二所示分割方案，符合系爭土地分割之整體效益及兼顧
    共有人全體之利益，尚稱公平允適，因此採為本件之分割方
    法，並依此將系爭土地分割為如主文第1項所示。
四、綜上所述，系爭土地依其使用目的並非不能分割，共有人間
    亦無不能分割之約定，然迄今未能協議分割，又本院審酌系
    爭土地之現有使用狀況、位置、兩造分割之利益及意願等一
    切情狀，認如附圖及附表二所示之分割方案符合土地分割之
    經濟效用及共有人全體之利益，堪認係適當、公允之分割方
    法，從而，原告本於共有人之資格，起訴請求就系爭土地予
    以分割，即屬正當，應予准許，本院因而准分割系爭土地如
    附圖及附表二所示。　 
五、因共有物分割、經界或其他性質上類似之事件涉訟，由敗訴
    當事人負擔訴訟費用顯失公平者，法院得酌量情形，命勝訴
    之當事人負擔其一部，民事訴訟法第80條之1定有明文。查
    系爭土地因兩造無法自行協議分割，依前開說明，本件訴訟
    費用由兩造按如附表一訴訟費用負擔比例欄所示之比例負擔
    ，應較適當，爰判決如主文第2項所示。
六、本件事證已臻明確，兩造所提出其餘攻擊及防禦方法，經核
    與判決結果不生影響，爰不一一論述，附此敘明。
七、據上論結，原告之訴為有理由，判決如主文。
中　　華　　民　　國　　111 　年　　10　　月　　27　　日
                  民事第一庭  法 官  施介元
以上正本係照原本作成。 
如不服本判決，應於送達後20日內，向本院提出上訴狀並表明上
訴理由（須附繕本）。如委任律師提起上訴者，應一併繳納上訴
審裁判費。
中　　華　　民　　國　　111 　年　　10　　月　　27　　日
                              書記官  曾怡嘉　 
附表一　　　　
編號 共有人 應有部分即訴訟費用負擔比例 1 劉勝湖 2分之1 2 劉勝雄 2分之1 

附表二：分割方案
臺南市○○區○○段000地號（面積684.18平方公尺）    附圖分得之位置及面積 分得人 權利範圍 備註 編號A（342.09平方公尺) 劉勝湖 全部 單獨取得 編號B（342.09平方公尺) 劉勝雄 全部 單獨取得